臺灣基隆地方法院基隆簡易庭小額民事判決
111年度基小字第1493號
原      告  富邦產物保險股份有限公司

法定代理人  賴榮崇  
訴訟代理人  唐若心  
被      告  呂詰銘




上列當事人間損害賠償事件，本院於民國111年7月29日言詞辯論
終結，判決如下：
    主  文
被告應給付原告新臺幣參萬伍仟玖佰零參元，及自民國一百一十
一年七月二十二日起至清償日止，按週年利率百分之五計算之利
息。
原告其餘之訴駁回。
訴訟費用新臺幣壹仟元，其中新臺幣柒佰陸拾元由被告負擔，餘
由原告負擔。
本判決原告勝訴部分得假執行，但被告如以新臺幣參萬伍仟玖佰
零參元為原告預供擔保，得免為假執行。
    事實及理由
一、被告經本院合法通知，未於言詞辯論期日到場，核無民事訴
    訟法第386條所列各款情形，爰依同法第436條之23、第436
    條第2項、第385條第1項前段規定，准原告之聲請，由其一
    造辯論而為判決。
二、原告起訴主張：
　　被告於民國109年10月14日下午6時28分許，騎乘K6U-638號
    普通重型機車（下稱系爭機車），行經基隆市○○區○○路000
    號處時，因未注意車前狀況之過失且無照駕駛，致碰撞原告
    承保訴外人簡宗蘭所駕駛之EAB-2289號自用小客車（下稱系
    爭車輛），造成系爭車輛受損，因系爭車輛已經訴外人簡宗
    蘭向原告投保車體損失險，上開保險事故發生在保險期間，
    原告遂依保險契約之約定，給付系爭車輛必要修復費用總計
    新臺幣（下同）47,009元 (工資14,175元、零件32,834元)
    ，原告爰依保險法第53條第1項之規定取得代位權，並依民
    法第184條第1項前段、第191之2條前段、第196條規定提起
    本件訴訟。並聲明：被告應給付原告47,009元及自起訴狀繕
    本送達翌日起至清償日止按年率百分之五計算之利息。訴訟
    費用由被告負擔。
三、被告答辯：
　　被告經合法通知，未於言詞辯論期日到場，亦未提出書狀為
    任何聲明或陳述。
四、本院之判斷：　
  ㈠原告主張被告駕駛系爭機車，於109年10月14日下午6時28分
    許，行經基隆市○○區○○路000號處時，因未注意車前狀況之
    過失且無照駕駛，致碰撞原告承保訴外人簡宗蘭所駕駛之EA
    B-2289號自用小客車，造成系爭車輛受損等事實，業據提出
    基隆市警察局道路交通事故當事人登記聯單、道路交通事故
    初步分析研判表、富邦產險汽（機）車險理賠申請書、超維
    汽車實業有限公司台北營業所結帳工單、車損照片影本及電
    子發票影本為證，且經本院依職權向基隆市警察局調閱本件
    交通事故資料（含道路交通事故現場圖、道路交通事故調查
    報告表㈠㈡；道路交通事故談話記錄表、道路交通事故當事人
    酒精測定紀錄表、道路交通事故初步分析研判表、舉發違反
    道路交通管理事件通知單影本、道路交通事故照片20幀及監
    視器畫面光碟）附卷可憑，而被告經合法通知，未於言詞辯
    論期日到場，亦未提出書狀為任何聲明或陳述，應認原告之
    主張為真實。
  ㈡按汽車行駛時，駕駛人應注意車前狀況及兩車並行之間隔，
    並隨時採取必要之安全措施，道路交通安全規則第94條第3
    項前段有明文。查本件被告駕駛系爭機車行經上開地點，因
    未注意車前狀況，不慎與原告承保訴外人簡宗蘭所駕駛之系
    爭車輛發生碰撞，致系爭車輛左後車尾（身）有刮傷情形，
    此有類道路交通事故調查報告表、道路交通事故初步分析研
    判表、道路交通事故照片20幀在卷可佐，堪認被告係有過失
    ，且其過失行為與系爭車輛受損結果有相當因果關係，被告
    對系爭車輛所受損害應負侵權行為損害賠償責任。
  ㈢第按負損害賠償責任者，除法律另有規定或契約另有訂定外
    ，應回復他方損害發生前之原狀；第1項情形，債權人得請
    求支付回復原狀所必要之費用，以代回復原狀，民法第213
    條第1項、第3項定有明文。再按物被毀損時，被害人除得依
    民法第196條請求賠償外，並不排除民法第213條至第215條
    之適用。依民法第196條請求賠償物被毀損所減少之價額，
    得以修復費用為估定之標準，但以必要者為限（例如：修理
    材料以新品換舊品，應予折舊）。被害人如能證明其物因毀
    損所減少之價額，超過必要之修復費用時，就其差額，仍得
    請求賠償（最高法院77年度第9次民事庭會議決議(一)參照
    ）。查原告主張系爭車輛之修復費用為47,009元(含工資14,
    175元、零件32,834元)，業據提出結帳工單影本、電子發票
    影本等件為證，而系爭車輛乃108年11月出廠，不知其確切
    之出廠日期，故推定系爭車輛為108年11月15日出廠，是自1
    08年11月15日起，至系爭車禍發生日即109年10月14日止，
    系爭車輛之使用時間為10個月又29日。再參考行政院公布之
    固定資產耐用年數表，其他業用客車耐用年數為五年（財政
    部87年1月15日台財稅字第870000472號函附之固定資產耐用
    年數表參看），依定率遞減法計算，系爭車輛之零件部分，
    每年折舊千分之三六九，是依營利事業所得稅查核準則第95
    條第6款、第8款：「固定資產提列折舊採用定率遞減法者，
    以一年為計算單位，其使用期間未滿一年者，按實際使用之
    月數相當於全年之比例計算之，不滿一月者，以月計」之方
    法核算，是原告主張之修理材料費用即零件費用32,834元，
    於扣除折舊後，其殘值為21,728元（計算式如附表所示）。
    加上不應計列折舊之工資14,175元，則修復系爭車輛之必要
    費用應為35,903元（14,175元＋21,728元＝35,903元）。
　㈣末按被保險人因保險人應負保險責任之損失發生，而對第三
    人有損害賠償請求權者，保險人得於給付保險金後代位行使
    被保險人對於第三人之請求權，保險法第53條第1項前段定
    有明文。此項法定代位權之行使，有債權移轉之效果，故於
    保險人給付賠償金額後，被保險人對於第三人之請求權即移
    轉於保險人。又按給付無確定期限者，債務人於債權人得請
    求給付時，經其催告而未為給付，自受催告時起，負遲延責
    任。其經債權人起訴而送達訴狀，與催告有同一之效力；遲
    延之債務，以支付金錢為標的者，債權人得請求依法定利率
    計算之遲延利息；應付利息之債務，其利率未經約定，亦無
    法律可據者，週年利率為百分之5，民法第229條第2項、第2
    33條第1項前段、第203條分別定有明文。本件原告請求被告
    給付損害賠償額之債權，並無確定期限，應自被告受催告時
    起，始負遲延責任。從而，原告依侵權行為法律關係，請求
    被告賠償35,903元，及自起訴狀繕本送達之翌日即111年7月
    22日起至清償日止，按週年利率百分之5計算之法定遲延利
    息，自屬有據，應予准許。逾此範圍，則無理由，不應准許
    。
五、綜上所述，原告基於侵權行為及保險代位求償之法律關係，
    請求被告給付35,903元及自起訴狀繕本送達翌日即111年7月
    22日起至清償日止，按週年利率百分之5計算之利息，為有
    理由，應予准許；逾上開範圍之請求，為無理由，應予駁回
    。
六、本件事證已臻明確，兩造其餘攻擊防禦方法，於本判決結果
    不生影響，爰不一一論述。
七、本件係適用小額程序為被告敗訴之判決，依民事訴訟法第43
    6條之20規定，應依職權宣告假執行，併酌情宣告被告預供
    相當之擔保金額後，得免為假執行。
八、本件訴訟費用即第一審裁判費1,000元，由被告負擔760元（
    計算式：1,000元×35,903元/47,009元＝760元，元以下四捨
    五入），餘由原告負擔。
九、據上論結，本件原告之訴為一部有理由、一部無理由，依民
    事訴訟法436條之12、第436條之23、第436條之19第1項、第
    436條之20、第436條第2項、第385條第1項前段、第392條第
    2項、第79條、第87條第1項判決如主文。
中　　華　　民　　國　　111 　年　　7 　　月　　29　　日
                  基隆簡易庭法　官　周裕暐　　　　　
以上正本係照原本作成。
對於本件判決如有不服，應於收受送達後20日內向本院提出上訴
書狀，上訴於本院合議庭，並按他造當事人之人數附具繕本。
當事人之上訴，非以判決違背法令為理由不得為之，上訴狀應記
載上訴理由，表明下列各款事項：
(一)原判決所違背之法令及其具體內容。
(二)依訴訟資料可認為原判決有違背法令之具體事實。
中　　華　　民　　國　　111 　年　　7 　　月　　29　　日
                        書記官　謝佩芸
附表
-----
折舊時間           金額
第1年折舊值        32,834×0.369×(11/12)=11,106
第1年折舊後價值    32,834-11,106=21,728